臺灣屏東地方法院民事判決　九十一年度保險字第七號
　　原　　　告　華南產物保險股份有限公司
　　法定代理人　甲○○
　　訴訟代理人　丙○○
　　送達代收人　乙○○
　　被　　　告　丁○○
右當事人間侵權行為損害賠償事件，本院判決如左：
　　主　　　文
被告應給付原告新台幣壹佰貳拾萬元及自民國九十一年四月二日起至清償日止按週年
利率百分之五計算之利息。
原告其餘之訴駁回。
訴訟費用由被告負擔百分之九十九，餘由原告負擔。
本判決前第一、三項予原告以新台幣肆拾萬元供擔保後得假執行；被告於如假執行程
序實施前預以新台幣壹佰貳拾萬元供擔保後得免為假執行。
原告其餘假執行聲請駁回。
　　事　　　實
甲原告方面一、聲明：
（一）被告應給付原告新台幣（下同）壹佰貳拾壹萬伍仟陸佰伍拾參元及自起訴狀繕
　　　本送達翌日起（即九十一年四月二日）至清償日止按週年利率百分之五計算之
　　　利息。
（二）願供擔保請求宣告假執行。
二、陳述：
（一）緣被告丁○○係原告公司強制汽車責任保險之要保人，被告於民國八十九年四
　　　月十五日，駕駛ＷＱ－５４０６號自小客車。在屏東市○○○○○路口與張志
　　　豪所駕之無牌照（原告書狀誤繕為ＰＲＺ－２７０號）機車發生車禍，張志豪
　　　受傷，嗣經建國派出所處理。
（二）訴外人張志豪依強制汽車責任保險法向原告申請給付一百二十一萬五千六百五
　　　十三元，經查被告丁○○無照駕駛，原告援依同法第二十七條第四項給付上揭
　　　賠款後向被告求償，且前開規定是採無過失主義。
三、證據：提出警方處理事故調查表、領款收據、強制汽車責任保險理賠計算書各一
　　件為證。
乙、被告方面：
一、聲明：求為判決（一）原告之訴及假執行聲請均駁回。（二）如受不利判決，願
　　供擔保請准宣告免為假執行。
二、陳述：其雖無照駕駛，但原告應告知無駕照不能投保，且本件車禍事故其無過失
　　責任。且當初車禍事故之覆議鑑定意見與實際狀況不符，其已於八十九年九月十
　　一日與被害人達成和解，賠償金額為二百三十萬元。
三、證據：提出台灣屏東地方法院檢察署八十九年十月七日八十九年度偵字第四六五
　　五號檢察官不起訴處分書、屏東縣屏東市公所八十九年九月三十日八九屏市民字
　　第三三四二二號函及屏東縣屏東市調解委員會八九年刑調字第三七號調解書各一
　　件為證。
丙、本院依職權函屏東縣警察局屏東分局調閱車禍肇事處理資料，及調閱台灣屏東地
　　方法院檢察署八十九年度偵字第四六五五號偵查卷。
　　理　　　由
一、原告主張：被告丁○○係投保其公司強制汽車責任保險之要保人，於八十九年四
　　月十五日下午二十一時三十分許，無駕駛執照而駕駛ＷＱ－５４０６號自小客車
　　，由北往南沿屏東縣屏東市○○路行駛，途經復興路與建國路口交岔路口時，於
　　上開路口號誌紅燈時因欲左轉入建國路口之台糖公司大門口，適與亦無駕駛執照
　　之被害人張志豪所駕駛之無牌照（原告誤繕為ＰＲＺ－２７０號）機車由南往北
　　沿該復興路行經上開交岔路口時同為紅燈欲直行而發生碰撞，導致被害人張志豪
　　受有頭部外傷並顱骨骨折、硬腦膜外出血、腦挫傷等傷而不治死亡，張志豪之母
　　張清琳且依強制汽車保險法向原告申請給付一百二十一萬五千六百五十三元，且
　　經原告如數理賠等情，並提出領款收據、強制汽車責任保險理賠計算書為證，被
　　告對於前述主張亦無爭執，原告上述主張可信為真實。
二、其次原告主張因被告無照駕駛，導致車禍事故，原告於依該法第二十七條第四項
　　給付上揭金額自得向被告求償，且前開規定是採無過失主義等語；被告則以：其
　　雖無照駕駛，但本件車禍事故其並無過失，且已與被害人達成和解賠償二百三十
　　萬元等資為抗辯。是本件主要爭點係被告於本件車禍事故有無過失而應負賠償責
　　任？三、按被保險汽車發生汽車交通事故，加害人有下列情事之一者，保險人仍
　　應依本法規定給付保險金，但得在給付金額範圍內，向加害人求償，其中第四款
　　係違反道路交通管理處罰條例第二十一條之規定而駕車者。強制汽車責任保險法
　　第二十七條定有明文。而道路交通管理處罰條例第二十一條第一款固明文規定未
　　領有駕駛執照駕車者。然上開第二十七條之成立要件，首需加害人未領有駕駛執
　　照而肇事者，而關於加害人之概念，不應凡係汽車駕駛人均屬之，仍應依損害賠
　　償法所構成侵權行為之行為人始足當之。
四、而查：
（一）被告與被害人張志豪肇事現場，係為四線道有號誌之三岔路口，二車撞擊地點
　　　位於台糖公司大門前與復興路北上外車道與機車道分隔線延長之交叉點上，且
　　　該路限速五十公里，該處位於設有行車號誌但無紅燈左轉號誌之路口，肇事之
　　　時間為夜間二十時三十分許，而被害人人車倒地位置分別距離撞擊點十四點六
　　　公尺、十六公尺、十六公尺，與其前行方向、撞擊點、倒地處所形成鈍角三角
　　　形等情，有道路交通事故調查報告表附卷可稽，以該被害人撞擊點與人車倒地
　　　情形研判，被害人當時車速顯超過速限五十公里應可認定。
（二）其次被告於偵查中自承：當時路口係於等待紅燈後方始左轉，於左轉後約三公
　　　尺處於其所駕自小客車左前方與被害人之重型機車發生碰撞，一般是紅燈不能
　　　左轉、右轉，除非有標示，但因欲轉時對方車流量一直過來，只好等到燈號變
　　　了，對向沒車才轉彎過去，一般情形大多數人在路口均是如此等語，此經本院
　　　調閱台灣屏東地方法院檢察署八十九年度偵字第四六五五號偵查卷（見該署偵
　　　查卷所附相驗卷第十四至十五頁之八十九年四月二十一日訊問筆錄）閱明無誤
　　　，則被告於肇事路口紅燈違規左轉彎一節顯屬真實。
（三）且證人即現場目擊者張竣堯亦於偵查中證述：其騎車跟在死者車後約二十公尺
　　　，當時其等之同向車道斜前方有一輛板車停在路口紅綠燈後的內線快車道，其
　　　等視線被擋住，事故發生時其等燈號剛轉為綠燈即發生本件車禍，車禍發生後
　　　被告車有停下來，但人未下車就轉入台糖內等語（見同前揭該署偵查卷八十九
　　　年四月二十一日訊問筆錄），該路口既有板車擋住路口，則被害人直行之際無
　　　法查見被告之轉彎車行來，徵之常情，同理被告於左轉行駛之時顯無法注意直
　　　行車輛之前來，而復參酌被告車輛受損部分係車輛駕駛座前方車燈之位置，被
　　　告應係左轉之際與被害人發生碰撞應可認定，此有車損照片附於前該偵查卷可
　　　稽。（見該卷第十一至十二頁）。
（四）綜合前述各節，本件車禍事故應為被告紅燈左轉之際，疏未注意車前狀況與綠
　　　燈直行至交岔路口疏未注意車前狀況之被害人發生碰撞所致。此經台灣屏東地
　　　方法院檢察署送請台灣省車輛行車事故覆議鑑定委員會亦認本事故肇事原因為
　　　被告轉彎車未讓直行車先行為肇事主因，被害人行經交岔路口未注意車前狀況
　　　為肇事次因等情，有該委員會八十九年八月四日府覆議字第八九一一三六號函
　　　所附覆議意見書可稽（見該署偵查卷六十六頁），是以被告抗辯其無過失一節
　　　即無可採。
（五）至被告雖以台灣屏東地方法院檢察署檢察官認其無過失而為不起訴處分等為抗
　　　辯，惟按汽車行駛至交岔路口時，轉彎車應讓直行車輛先行，但直行車尚未進
　　　入交岔路口，而轉彎車已達中心處開始轉彎，直行車應讓轉彎車先行。道路交
　　　通安全規則第九十四條第一項第六款定有明文。參酌被告之車輛係右前方受損
　　　，如確如其辯稱係開始左轉彎後遭被害人撞擊，何以車損係在右前方車燈位置
　　　，此與常情亦屬相違。且證人張竣堯亦證述被告於其車禍發生後固有停車但人
　　　無下車，而自證人之證述可推知被告之車並無於肇事後另撞擊他物導致右前方
　　　車損是本件被告應尚未進入轉彎之中心處即與被害人發生碰撞，因此衡諸前開
　　　道路交通安全規則之規定，本件路權歸屬應為直行車之被害人甚明。
（六）按損害賠償之債，以有損害之發生及有責原因之事實，並二者之間，有相當因
　　　果關係為成立要件，故原告所主張損害賠償之債，如不合於此項成立要件者，
　　　即難謂有損害賠償請求權存在，最高法院著有四十八年台上字第四八一號判例
　　　之明文。又所謂相當因果關係，係指依經驗法則，綜合行為當時所存在之一切
　　　事實，為客觀之事後審查，認為在一般情形上，有此環境，有此行為之同一條
　　　件，均發生同一之結果者，則該條件即為發生結果之相當條件，行為與結果即
　　　有相當之因果關係。反之，若在一般情形上，有此同一條件存在，而依客觀之
　　　審查，認為不必皆發生此結果者，則該條件與結果並不相當，不過為偶然之事
　　　實而已，其行為與結果間即無相當因果關係。最高法院著有八十七年度台上字
　　　第一五四號判決可資參照。本件肇事事故如非被告未注意紅燈不得左轉遽而左
　　　轉，斷無本事故之發生，則本件被害人之死亡顯與被害人之行為具相當因果關
　　　係，是被告抗辯檢察官認定其應無過失即無可採。至被害人疏未注意亦為事故
　　　之發生原因，是其於損害之發生與有過失甚明，附此敘明。
五、本件被告既依法應對本件車禍事故負賠償責任，且與被害人達成和解承認其應賠
　　償金額為二百三十萬元，有其提出之屏東縣屏東市調解委員會八九年刑調字第三
　　七號調解書附卷可稽，而該調解書亦載明賠償金額包含本件原告請求之金額之一
　　百二十萬元在內，且原告於本件主張之金額亦如數賠償被害人，為兩造所不爭執
　　，從而原告於給付後依強制汽車責任保險法第二十七條第一項第四款規定請求被
　　告給付如主文第一項所示之金額與利息，於法有據，應予准許。逾此部分之請求
　　，被告既無同意該金額為其應賠償之額，且按過失比例原則，原告此部分既代被
　　告為賠償，而被告未同意該部分之金額，按之過失比例被告為百分之七十，被害
　　人張志豪百分之三十，本即應予以扣除，則該部分請求於法亦無據，應予駁回。
六、原告陳明願供擔保請准宣告假執行，被告亦陳明願供擔保請准宣告免為假執行，
　　於原告勝訴部分，互核其聲請均無不合，爰分別酌定相當擔保金額准許之。至原
　　告敗訴假執行聲請亦失所依附應併予駁回之。
據上論結：原告之訴為一部有理由，一部無理由，依民事訴訟法第七十九條但書、第
三百九十條第二項、第三百九十二條，判決如主文。
中　　　華　　　民　　　國　　九十一　　年　　　五　　　月　　　九　　　日
　　　　　　　　　　　　　　　　　　臺灣屏東地方法院民事第二庭
~B法　　　官　潘　快
右為正本係照原本作成。
如不服本判決，應於送達後廿日內，向本院提出上訴狀。
~B法院書記官　鄭美雀
中　　　華　　　民　　　國　　九十一　　年　　　五　　　月　　 十三　　 日
